臺灣高等法院刑事判決　　　　　　96年度上重更(二)字第17號
上　訴　人　臺灣新竹地方法院檢察署檢察官
上　訴　人　戊○○
即　被　告
選任辯護人　王上律師
上列上訴人因被告家暴殺人案件，不服臺灣新竹地方法院94年度
重訴字第4號，中華民國95年1月19日第一審判決（起訴案號：臺
灣新竹地方法院檢察署94年偵字第1270號）提起上訴，經本院判
決後，由最高法院第二次發回審理，本院判決如下：
    主  文
原判決關於殺人暨定執行刑部分均撤銷。
戊○○連續殺人，處死刑，褫奪公權終身。
    事  實
一、戊○○係酉○○與戌○○○之子，戊○○與酉○○、戌○○
    ○及家屬，共住於新竹縣竹北市○○路96巷1號得意居社區
    住宅，有家庭暴力防治法第3條第3款、第4款所定家庭成員
    關係，戊○○退伍賦閒在家且有施用安非他命惡習。民國（
    下同）94年3月1日下午1時許，在住處飲酒後心情不佳，至
    廚房取菜刀一把揚言自殺，因累積對家人不滿，竟基於妨害
    自由犯意，持菜刀抵住直系血親尊親屬戌○○○頸部，喝令
    不准動強押在客廳，要求戌○○○通知陳長誠、酉○○返家
    。陳長誠、酉○○先後於同日下午1時30分許分別趕回住處
    ，戊○○接續妨害自由犯意，先後持菜刀脅迫陳長誠、酉○
    ○強押在客廳。戊○○並對戌○○○、陳長誠、酉○○表示
    不想活將引爆瓦斯自殺，同日下午2時25分許，酉○○、戌
    ○○○假裝倒垃圾，趁機逃出屋外，陳長誠趁戊○○由一樓
    廚房搬一桶20公斤桶裝瓦斯上樓時亦逃離現場（剝奪直系血
    親尊親屬行動罪經判處有期徒刑一年十月確定）。
二、戌○○○逃出屋外時，見戊○○將瓦斯桶搬上樓，即撥打11
    0向新竹縣警察局勤務指揮中心告以其子欲引爆瓦斯請警方
    處理。勤務指揮中心即通知新竹縣消防局竹北分隊，派隊員
    乙○○、丁○○等人赴現場，同時轉告新竹縣警察局竹北分
    局派竹北派出所警員辰○、丙○○二人前往處理。同日下午
    2時30分許，辰○、丙○○、乙○○、丁○○等人趕到新竹
　　縣竹北市○○路與96巷口時，戊○○已將一桶瓦斯搬至二樓
  　酉○○與戌○○○房間內。戊○○見警消人員到場，認自殺
    是個人之事，不需警察阻止，又先前因毒品案遭警查獲，認
    警察前來逮捕，遂堅拒警消人員。其明知瓦斯桶之高壓液化
    石油氣體為易燃氣體，得意居社區為連棟建築，任意漏逸瓦
    斯桶之液化石油氣體，稍有不慎會引燃液化石油氣氣爆，而
    危及社區住宅與住戶公共安全。然為嚇阻警消人員接近，竟
    另起漏逸氣體決意，開啟瓦斯桶開關漏逸瓦斯桶內液化石油
    氣體，並對外喊叫要求警消人員撤開，否則將引爆瓦斯等語
    。辰○、丙○○、乙○○、丁○○四人見大門未上鎖，由酉
    ○○陪同，經大門進入一樓客廳，準備沿客廳樓梯上二樓，
    酉○○表示在樓上之戊○○持有菜刀並開啟瓦斯，辰○等人
    在客廳聞到液化石油氣臭味，且聽到瓦斯桶漏逸氣體聲響，
    認無法處理漏逸瓦斯桶氣體狀況與戊○○持刀抗拒決定先撤
    離。戊○○見辰○等人撤離，拔下窗戶丟到屋外驅趕辰○等
    人，且下樓將門窗鎖上，阻止警消人員再進入屋內，辰○等
    人撤退到新興路後，同日下午2時40分許，聯絡竹北派出所
    警員鄭福強攜裝備前來支援。
三、同日下午3時許，竹北派出所警員鄭福強、未○○攜警棍及
    盾牌等裝備到場，擬由辰○、丙○○在屋前喊叫戊○○外出
    後，由鄭福強、未○○持警棍、盾牌在後門埋伏，待戊○○
    由後門外出時加以制伏之計劃。戊○○聽到辰○、丙○○喊
    叫後，持菜刀開後門準備外出，發現埋伏警員即持菜刀攻擊
    鄭福強、未○○二人，鄭福強以警棍與戊○○對打，未○○
    持盾牌抵禦，屋前之辰○、丙○○趕到後門支援時，戊○○
    已退回屋內欲將後門關上，鄭福強以警棍卡住後門阻止，戊
    ○○恐警察衝入屋內，將原放置後門邊之另一桶20公斤裝桶
    裝瓦斯拉到後門口，將瓦斯桶噴嘴朝向門外打開開關，使瓦
    斯桶內液化石油氣噴向鄭福強等人，鄭福強等人聽到屋內傳
    出瓦斯漏逸聲響，為避免危險，由鄭福強將警棍自後門抽出
    ，並與辰○、丙○○、未○○等人撤退到新興路上。戊○○
    見鄭福強等人撤離後，將瓦斯桶關閉後門鎖上，把該桶瓦斯
    桶搬到二樓東側房間內，與先前放在房間另只瓦斯桶一起擺
    放在房間門口附近，瓦斯桶開口對著房間北面牆壁，均開啟
    開關至三分之二位置，持續漏逸液化石油氣體。戊○○另基
    於毀損他人物品犯意，持屋內原有玻璃器物或在四樓陽台拆
    除三樓突出建物之琉璃瓦片，往新興路上警消人員聚集處所
    丟擲，琉璃瓦片擊中亥○○所有停放附近之車號5H5990號自
    用小客車，致該汽車前擋風玻璃、引擎蓋及右車門損壞（毀
    損部分，業經亥○○於原審時撤回告訴）。同日下午3時40
    分許，竹北派出所警員甲○○、陳智琳、宙○○先後趕赴現
    場。
四、陳智琳等人到場後，鄭福強與消防局人員鑑於屋內傳出桶裝
    瓦斯漏逸氣體聲響，研判戊○○將瓦斯桶放在一樓，因警消
    人員燈光設備不足，乃計畫於天色全暗前，將一樓玻璃全部
    敲破，保持空氣流通避免氣爆，先進入一樓拿出桶裝瓦斯，
    再上樓制伏戊○○。同日下午4時20分許，趁戊○○在樓上
    丟擲物品，陳智琳、鄭福強持盾牌協助辰○、丙○○、未○
    ○、甲○○、宙○○及消防局乙○○、李修齊、蔡峰昌等人
    ，攜裝備到門口，由陳智琳持盾牌警戒，辰○等警員以警棍
    敲破一樓客廳玻璃，經戊○○家屬持鑰匙開啟大門發現由屋
    內反鎖無法開啟，同日下午5時許由消防局人員以破壞機具
    ，將防盜鋁窗鋁條切斷，將擋在鋁窗破洞前電視機推倒清除
    障礙，鄭福強即爬進屋內開啟大門後，並由戊○○姐夫方銘
    松在前方帶路，陳智琳與鄭福強持盾牌緊跟在後，其後為持
    警棍、滅火器或手電筒之警員辰○、甲○○、未○○、宙○
    ○、丙○○等人，與拉水線之消防隊員乙○○、李修齊、蔡
    峰昌等。眾人進入客廳後，方銘松進入廚房查看，向陳智琳
    等人表示戊○○不在一樓，廚房內亦無瓦斯桶。
五、陳智琳要求同事持手電筒照射樓梯口，丙○○將手電筒開啟
    照射後，即將手電筒關閉。在上開二樓房間戊○○，於警方
    推倒電視機時，至廁所窗口查看樓下狀況，雖未見樓下有人
    ，然聽到樓下講話聲，知警方已進入屋內，本於抗拒警方不
    想遭逮捕意思，手持菜刀由二樓樓梯往下衝。丙○○前方之
    警員聽下樓腳步聲，喊叫「衝下來了」、「不要動」等語，
    同時往客廳後退。戊○○明知所持菜刀頗具質量甚為銳利，
    可預見以該菜刀砍擊人體頸部要害，足以發生死亡結果，為
    抵抗進入屋內之警消人員，基於即使以菜刀砍擊人體頸部，
    致人發生死亡結果，亦不違背其本意之不確定殺人犯意，於
    下樓接近一樓樓梯口台階時，見在樓梯口之陳智琳，即持菜
    刀以約45度角度，由右上方往左下方方向，朝陳智琳左側頸
    部猛力揮砍一刀，陳智琳遭菜刀砍中左側頸部，受有左側頸
    部約耳垂高度延伸到左側鎖骨上方，長約25公分，垂直計算
    深約20公分之深撕裂傷，造成左側頸部深淺層肌肉、頸動脈
    、頸靜脈、氣管、脊椎動脈等處斷裂、頸椎骨折合併神經受
    損等傷，並因頸部大量出血靠著牆壁癱坐在地。甲○○等人
    後退時，有人持滅火器對著樓梯口噴灑，現場滿佈白色煙霧
    阻礙視線，待丙○○聽喊叫「陳智琳受傷了」後，開手電筒
    往樓梯方向照射，發現陳智琳面朝客廳背靠牆壁坐在地上，
    左邊頸部受傷大量出血，丙○○大叫救護車衝到樓梯口，將
    陳智琳拉出屋外送醫急救。其他警員與消防隊員大叫放水，
    以強力水柱掩護搶救陳智琳行動，乙○○及其他警員上前協
    助丙○○，甲○○從乙○○手上接過噴水龍頭，開強力水柱
    朝樓上噴灑，以免戊○○再下樓，掩護丙○○等人安全退出
    。戊○○砍倒陳智琳後，因樓梯口充滿白色煙霧，怕警方衝
    上二樓追捕，將菜刀丟往樓梯口，返身衝向二樓東側房間。
六、戊○○明知上址為酉○○等人居住使用，二樓房間為易燃衣
    物、裝潢及傢俱，當時辰○、陳智琳、丙○○、甲○○、未
    ○○、宙○○、乙○○、李修齊、蔡峰昌等人尚在一樓屋內
    ，與該屋相連新竹縣竹北市○○路96巷3號、5號房屋，分別
    有癸○○、子○○二家住戶，為現供人使用之住宅。其先前
    故意漏逸液化石油氣體已持續一段時間，該等氣體充滿整個
    房間，如在該房間內或二樓樓梯口開啟電氣設備，必產生火
    花引起屋內液化石油氣體爆炸。竟為抗拒警消人員，基於放
    火燒燬現供人使用住宅及承續其前不確定殺人概括犯意，於
    逃跑至二樓東側房間前之二樓樓梯口西側房間門口，開啟一
    樓往二樓樓梯電燈產生火花，引爆空氣中液化石油氣體，使
    二樓房間內及由房間擴散到一樓之液化石油氣燃燒，點燃房
    間內物品，而瓦斯瞬間氣爆造成強大震波將二樓房間東面鋁
    門窗炸飛到陽台及中庭花園內，造成附近住宅受如附表一所
    示損壞，當時僅將陳智琳抬到客廳門口之丙○○等人，遭爆
    炸震波衝擊倒地，在屋外支援警消人員見狀，馬上救護陳智
    琳及遭氣爆震傷之丙○○等人，並噴水滅火，在同日下午6
    時27分許將火災撲滅，未波及癸○○、子○○房屋。上開住
    宅亦僅一樓樓梯天花板部分燻黑，二樓東側房間內傢俱與物
    品大部分燒損、牆壁水泥剝落、磁磚掉落、牆面燻黑、房間
    內鐵櫃、鐵桌受燒變色變形，該住宅居住效用並未喪失主要
    構成部分亦未毀損，惟造成丙○○等警消人員、住戶子○○
    受有如附表二所示之傷害（僅辰○、丙○○、未○○、宙○
    ○四人提出告訴），其殺害辰○、陳智琳、丙○○、甲○○
    、未○○、宙○○、乙○○、李修齊、蔡峰昌、住戶子○○
    等人及放火燒燬現供人使用住宅之行為，未能得逞。戊○○
    在二樓引爆液化石油氣體後，臉部、頸部、胸部、背部及四
    肢並受有百分之55體表面積之第二至三度火傷及吸入性灼傷
    ，消防人員進入上開二樓房間救火時將其救出，送長庚紀念
    醫院治療。陳智琳於同日下午5時46分許，經送新竹縣竹北
    市東元綜合醫院急診室，已無心跳、血壓及自發性呼吸，經
    急救仍因合併低體溫、凝血功能不良及持續出血狀況，同月
    2日（原審誤載為3月20日）上午5時20分，因左頸刀傷引起
    出血性休克，傷重不治死亡。
七、案經陳智琳之妻己○○、陳智琳之兄申○○及癸○○、丑○
    ○、午○○、寅○○、卯○○、天○○、地○○、壬○○，
    以及辰○、丙○○、未○○、宙○○分別訴由新竹縣警察局
    竹北分局移送臺灣新竹地方法院檢察署檢察官偵查起訴。
    理  由
一、上訴人即被告戊○○，就其於上開時地，自廚房持菜刀一把
    揚言自殺，其父酉○○、其弟陳長誠嗣先後返回住處，其母
    戌○○○並打電話報警，於警方及消防局人員到場後，因認
    自殺與否是其個人之事，甚為討厭警察，堅拒警消人員接近
    上址住宅，將住宅門窗全部上鎖與警方對峙，又其自廚房搬
    運二桶瓦斯桶放在上址二樓東側其父母親居住之房間內，打
    開瓦斯桶開關漏逸桶內液化石油氣體。於對峙期間，在二樓
    東側房間內、三樓及四樓陽台上，丟擲玻璃器物及琉璃瓦片
    等物。又因有人出言喊叫，持菜刀開啟前門欲行外出，因前
    門無人，遂由後門走到新興路上，在新興路之警消人員見其
    下樓外出一哄而散，其遂由新興路進入中庭花園，繞到前門
    進入屋內。且因警方喊叫欲由後門再行外出時，與警方事先
    安排在後門之警員發生衝突，待其欲關閉後門時，見警員以
    警棍卡住後門，乃隨手開啟廚房內之瓦斯桶噴向警員，將警
    員趕走。於警消人員攻堅進入一樓客廳時，持菜刀由二樓房
    間衝到一樓後，將菜刀丟在一樓樓梯口附近，返回二樓房間
    ，在電燈開啟狀態下發生氣爆，造成如附表一所示房屋損壞
    、附表二所示警消人員、住戶受傷。被害人陳智琳則遭菜刀
    砍中左頸部，於同年3月2日上午5時20分許，因左頸刀傷引
    起出血性休克死亡等事實，先後於偵審供承不諱。惟否認有
    殺人、開燈致引爆燒燬現供人使用住宅等犯行，並先後辯稱
    略以：「警方到場時，已將門窗鎖上，我父親沒有跟警員一
　　起進到屋內。第一次到後門時，就被警方拿警棍攻擊，當時
  　把菜刀放在廚房之小桌子上，沒有持菜刀與警方對打。遭警
    方攻擊後，才把二桶瓦斯桶搬到二樓房間內，將房間關上，
    開瓦斯想把自己悶死，在房間內想到被警察攻擊經過，愈想
    愈氣，才從後門出去由前門回到屋內，並無要漏逸氣體的意
    思，待警察退出後即關掉瓦斯。警消人員進入一樓客廳時，
    打開二樓房間廁所小燈，由廁所窗口往下查看後，持菜刀下
　　樓時，在樓梯轉彎處碰到好幾名警察，因當時地板很滑，有
  　滑倒，警察看到我滑倒，拿棍子打我，被打了好幾下，等爬
    起來，他們已經退到一樓樓梯口，但還是拿棍子對著我，就
    把插在後腰上褲子裡的菜刀拿起來，問他們剛才為什麼打我
    ，陳智琳那時站在廚房靠冰箱門位置，叫其他警員把我拖下
    去，他們不敢靠近就一直用棍子戳我，我很生氣用手擋著戳
    的棍子，因看到陳智琳拿棍子丟過來，所以拿菜刀往陳智琳
    方向丟，係右手順勢把菜刀由上往下朝棍子來的方向丟出去
    ，沒有殺人意思。丟完菜刀，怕警察繼續攻擊，就跑回房間
　　，發現房間內廁所的電燈沒關，怕會氣爆，剛想要過去關燈
  　時就發生爆炸，其不是故意開燈引爆瓦斯點燃火勢。且氣爆
    後，自己走下樓時，看到陳智琳靠在樓梯口牆壁上，走到門
    口叫消防人員把陳智琳抬出去，他不理我，我繼續往外走到
    屋外鐵門，碰到另一個消防人員，向他說瓦斯我已關掉，去
    把陳智琳抬出來，他還是不理我，等我走到鐵門圍牆，對一
    個穿便服的員警再說一次，他才叫別人進去看，員警才把我
    銬起來，不是在二樓廁所被發現的，亦未引爆瓦斯，不知為
    何會發生氣爆，我自己也有受傷。我雖有開瓦斯，但沒有開
    啟樓梯間之電源，致引起氣爆，亦未對陳智琳有砍殺行為，
　　當時僅將菜刀丟向一樓樓梯口，並非直接砍刺警員」等語，
  　而辯護意旨則略以：「依桃園療養院精神鑑定報告，可知被
    告患有安非他命所致精神病、安非他命與酒精依賴及疑似未
    明示之憂鬱症等精神疾病，依其心理衡鑑結果顯示，其性格
    有自卑壓抑，做事衝動草率，有情緒問題，遇到壓力時容易
    以行為來表現，懷疑有躁鬱症症狀傾向。被告於案發當天與
    家人相處不愉快，並因此施用安非他命及酒精，復因家人未
    對其情緒不佳給予滿意反應，加重其精神疾病症，從而產生
    輕生厭世之念頭，導致其後開瓦斯自殺之行為，其所涉公共
    危險部分應已達精神耗弱之程度」、「依當時屋內客觀情況
    ，被告實無可能認識，亦無從預見其行為構成殺人事實；被
    告是否有引爆瓦斯而生火災，猶無法證明，況引爆縱與被告
　　行為有關，被告亦為求自殺所為，並不存在放火甚至是殺人
  　之故意。縱被告有上開犯行，亦係因本案於被告親人報案處
    理後，均離開現場，無任何專家先行在場協助安撫被告情緒
    ，更任由無關之媒體群眾進入。且警員到達現場，警方以打
    破玻璃、推倒電視、破壞鐵門的方式，強行進入屋內，並對
    被告直接施以噴灑水柱等原因，而使被告受到巨大刺激，以
    致釀成遺憾。被告並無殺死陳智琳犯意。又該引爆瓦斯電源
    ，應係一樓往二樓樓梯口之電燈被開啟所致，但非被告所開
    啟。警方攻堅前，應按正常程序採取斷電措施，即可防杜電
　　器火花引爆瓦斯。且警員進行攻堅前已有與被告對峙之經驗
  　，對被告當時受精神病影響情況，已知之甚明，警方無視被
    告精神狀況，採取可能與被告進一步發生衝突之強行攻堅手
    段，亦屬不當。警消攻堅前，未有充分討論，即強行闖入屋
    內，此過程亦有瑕疵」等語。
二、經查：
(一)、本件認定事實所引用之本件卷內所有卷證資料（包含人證與
    文書證據、物證等證據），並無證據證明係公務員違背法定
    程序所取得，又本件被告以外之人酉○○、丙○○、甲○○
    、辰○、未○○、宙○○、乙○○、亥○○、癸○○、丑○
    ○、子○○、宇○○、午○○、寅○○、卯○○、地○○、
    巳○○、壬○○等人於審判外之陳述，亦無刑事訴訟法第
    159 條之1至之3所規定之不得作為證據之情形，且卷內之文
    書證據，亦無刑事訴訟法第159條之4之顯有不可信之情況與
    不得作為證據之情形，且檢察官、被告及選任辯護人，於本
    院上訴審、更審準備程序，就本案卷內證據資料之證據能力
    均未爭執，且同意作為證據，迄至本院言詞辯論終結前，未
    就本院所調查之證據，主張有刑事訴訟法第159條第1項不得
    作為證據之情形，應認渠等已同意本案卷內證據資料均得為
    證據。揆諸刑事訴訟法第159條之5規定意旨，經審酌本案卷
    內證據資料依其作成時情況，認為適當，應均具有證據能力
    ，亦即依刑事訴訟法第159條至159條之5之規定，本件認定
    事實所引用之本件卷證所有證據（包含人證與文書證據、物
    證等證據），均認為有證據能力。
(二)、被告戊○○於上開時地，自廚房持菜刀一把揚言自殺，要求
    酉○○、陳長誠返回住處。於酉○○、陳長誠回到住處不久
    ，戌○○○、酉○○、陳長誠離開住宅後，戌○○○即打電
    話報警。被告見有警察到場，因討厭警察又認為自殺是個人
    之事，堅拒警消人員插手，遂將屋內門窗鎖上與警方對峙。
    期間自二樓東側房間、三樓或四樓陽台丟擲玻璃或琉璃瓦片
    ，警告並驅趕警消人員。因警方喊叫，開啟後門與在後門警
    員衝突，於警員持警棍卡住後門時，打開廚房瓦斯桶開關嚇
    阻。且自廚房先後搬二桶20公斤裝之桶裝瓦斯，放在二樓房
    間內，開啟開關漏逸液化石油氣。於警消人員進入一樓客廳
    時，由上開二樓房間持菜刀衝到一樓，待其將菜刀丟在一樓
    樓梯口旁邊之廁所門口附近，跑回二樓房間，於電燈開啟狀
    態下發生氣爆，引燃火勢，造成住宅一樓樓梯天花板部分燻
    黑，二樓東側房間內傢俱與物品大部分燒損、牆壁水泥剝落
    、磁磚掉落、牆面燻黑、房間內鐵櫃、鐵桌受燒變色變形，
    及附近住宅如附表一所示房屋損壞，及如附表二所示警消人
    員、住戶受傷（僅四人提出告訴）。臉部、頸部、胸部、背
    部及四肢並受有百分之55體表面積之第二至三度火傷及吸入
    性灼傷。陳智琳則遭菜刀砍到左頸部，同年3月2日上午5時
    20分許，因左頸刀傷，引起出血性休克死亡等情，業經被告
    先後於原審、本院審理時坦承（原審卷(一)第13至16頁、卷(二)
    第3至4頁、第237至260頁，本院上訴卷(一)第107至112頁，更
    一審卷）。
(三)、被告所陳，核與下列被害人及證人所述相符：酉○○於警詢
    證稱略以：「94年3月1日下午1時許，陳長誠打電話叫我趕
    快回家，之後戌○○○打電話通知報案，警方及消防人員到
    場後，被告開始向屋外丟擲物品，其後警方破門進入屋內，
    消防局人員開始噴水，就發生瓦斯氣爆」等語（相卷10至11
    頁）。證人即到場處理警員丙○○於警詢及原審先後證稱略
    以：「執行巡邏勤務時，通報有人欲開瓦斯自殺，與辰○於
　　下午2時30分許到達現場時，消防隊已經到了」、「我們有
　  用言語刺激被告」、「被告從後門出來與當時在後門之鄭福
    強、未○○衝突，鄭福強用警棍卡住後門，屋內傳出瓦斯打
    開聲音，我們就撤退。鄭福強與消防局人員協調於敲完玻璃
    後就破門攻堅，進去屋內時有聞到瓦斯味道，當時是要進去
    關瓦斯，被告的一個家人走在最前面，陳智琳拿盾牌站在樓
    梯口時，我聽到有人下樓聲音，前面有人說衝下來了，前面
    的人往後撤，我跟著撤到客廳，這時有聽到有人說陳智琳受
    傷了，就趕緊拿手電筒照，看到陳智琳坐著，背靠著樓梯的
    牆，面稍微向客廳方向，左邊頸部已受傷流血，我大叫救護
    車，上前將陳智琳往門口拉，等聽到爆炸聲我就跌倒，被彈
    到客廳門口」等語（偵卷89至90頁、原審卷(二)第134至141頁
    ）。證人即到場處理警員甲○○於警詢及原審證稱略以：「
    94年3月1日下午通知我去新興路支援，3時40分許到達現場
    ，因為被告在不同樓層跑來跑去，在二樓陽台丟玻璃碎片及
    瓦片，所以在現場戒備，因為屋內有瓦斯，天色漸暗，所以
    決定攻堅將瓦斯拿出來，被告的姐夫方銘松說他知道瓦斯在
    廚房，所以帶我們進去後自己走到廚房，等方銘松說廚房沒
    有瓦斯桶，被告也沒在一樓，陳智琳就站在樓梯口處，我聽
    到像有人走樓梯的聲音，有人喊不要動，後來聽到呯的一聲
    ，剛聽到聲音時嚇到，又馬上有滅火器煙霧，等反應過來，
    同事拿手電筒照樓梯口，看到陳智琳已倒在地上，有人喊救
    人，陳智琳受傷了，我就拿水管噴樓梯口，看到同事將陳智
    琳拉到客廳時，就看到一團火球從樓上轉下來就爆了，很多
    同事都因此被震出門口」等語（偵卷19至21頁，原審卷(二)第
    151至161頁）。證人即新竹縣消防局消防員乙○○於警詢及
    原審證稱略以：「通報說有人要開瓦斯自殺，到場後，配合
    員警攻堅，我走在警員後面，看到陳智琳站在樓梯口靠近牆
    邊的地方，我看到樓梯口出現一道由左上到右下的反光，後
    退一、二步，就看到陳智琳背靠著牆壁，下半身坐在地上，
    倒在樓梯口，陳智琳左耳下沿脖子斜著下來血一直流，我跟
    員警一起過去把陳智琳拉到門口，轉頭看到一道藍光，接著
    就發生氣爆，原本在抬陳智琳的人全部被彈到屋外，同事李
    修齊、蔡峰昌及我都有受傷」等語（偵卷143頁，原審卷(二)
    第178至184頁）。被害人即到場處理之警員辰○、未○○、
    宙○○，均略稱略以：「接獲通報至現場處理被告欲引爆瓦
    斯桶自殺案件，於進入上址住宅內處理時，被害人陳智琳遭
    砍，傷重不治死亡，欲將被害人救出時，發生瓦斯氣爆，均
    受有傷害」等語（偵卷91至95頁）。被害人亥○○稱：「放
    置在新興路旁，所有車號5H5990號自用小客車遭被告丟擲之
    琉璃瓦砸壞前擋風玻璃、引擎蓋及右車門」，被害人即案發
    住宅鄰近住戶癸○○、丑○○、子○○、宇○○、午○○、
    寅○○、卯○○、地○○、巳○○、壬○○等人略稱：「上
    址住宅發生爆炸，導致渠等住宅或社區中庭物品毀損」等語
    （偵卷24至49頁）。此外，並有被害人辰○、丙○○、未○
    ○、宙○○、乙○○、李修齊、蔡峰昌等人，因瓦斯爆炸而
    受傷就診之診斷證明書各一紙、被告受傷就診診斷證明書二
    張、被害人亥○○及如附表一所示癸○○等人自行僱工修復
    房屋之收據與估價單共25張、瓦斯爆炸後上址住宅屋內及附
    近住宅損壞之相片共74張在卷可證（偵卷52至54頁、68至87
    頁、97至100頁、107至119頁、150至164頁、167頁，相卷44
    、45頁，原審卷(二)第174至176頁）。
(四)、被害人陳智琳遭菜刀砍中左頸部，受有左側頸部約耳垂高度
    延伸到左側鎖骨上方，長約25公分，垂直計算深約20公分之
    深撕裂傷，造成左側頸部深淺層肌肉、頸動脈、頸靜脈、氣
    管、脊椎動脈斷裂、頸椎骨折合併神經受損等傷害，經送往
    東元醫院急救時，已無心跳、血壓及自發性呼吸，於急救仍
    因合併低體溫、凝血功能不良及持續出血之狀況，最後於同
    月2日上午5時20分許，因出血性休克死亡乙節，業據證人即
    為被害人陳智琳開刀之前東元醫院醫師謝奇勳於原審時證述
    明確，並當庭檢視扣案菜刀認與被害人陳智琳的傷口吻合（
    原審卷(二)第198至203頁），且有勘驗筆錄、相驗屍體證明書
    、相驗報告書、東元醫院診斷證明書、東元醫院94年3月9日
    東秘總字第0920000298號函暨所附急診病歷影本、94年10月
    21日東秘字總字第0940001694號函暨所附病歷各一份、被害
　　人陳智琳遭砍受傷死亡相片共12張在卷可稽（相卷13、20、
  　28至32、63至68頁），亦有扣案菜刀一把可證，足見被告就
　　上開案發經過供述，確與事實相符，足堪採信，是陳智琳因
  　遭被告砍傷，與嗣傷重死亡間，自有關連，洵堪認定。
(五)、被告雖否認有漏逸氣體犯行，然查，被害人戌○○○逃出屋
    外時，因見被告自廚房搬運一桶瓦斯桶上樓，打電話向警方
    報案表示被告欲開瓦斯引爆，要求警方到場處理，警方立即
    派警員辰○、丙○○前往，同時轉告新竹縣消防局竹北分隊
    派員到場，迨辰○、丙○○及消防隊員乙○○、丁○○等人
    到場，見一樓大門未關，由酉○○帶同辰○、丙○○、乙○
    ○、丁○○進入屋內，是時被告已將搬到二樓之瓦斯桶開啟
    而漏逸桶內之液化石油氣體，而辰○等人因被告持刀，又漏
    逸液化石油氣體，遂先行撤退，請求支援。待警員鄭福強、
    未○○趕來支援後，警方出言刺激被告，被告持菜刀從後門
    外出，與埋伏在後門之鄭福強、未○○衝突，鄭福強於被告
    關後門時，將警棍卡在後門阻止被告關門，被告遂打開廚房
    另一桶瓦斯桶開關，驅趕警員等情，業據證人丙○○於原審
    時證稱略以：「跟辰○一起到現場時，大門沒上鎖，與辰○
    及消防隊員一起進到屋內客廳，酉○○也跟著進去屋裡，消
    防隊員先到客廳樓梯那邊，他們原本想上去看，因酉○○說
    被告開瓦斯又拿菜刀，消防隊員就說拿菜刀我們沒辦法，我
    也說有瓦斯我們沒辦法，所以先撤到外面。我們聯絡鄭福強
    帶盾牌、警棍、安全帽等過來」、「等到約三點多，鄭福強
    、未○○來了，我們在前門叫被告出來，鄭福強、未○○到
    後門埋伏，被告從後門跑出來，我與辰○跑到後門途中，看
    到被告在後門口，拿著菜刀與拿著棍子之鄭福強對打，被告
    拿菜刀砍，未○○拿盾牌擋，被告又跑回屋裡，鄭福強就用
    警棍去卡鐵門，希望被告不能關門，這時就傳出瓦斯開啟聲
    音，大家就撤退」等語（原審卷(二)第135至136頁）、證人乙
    ○○於原審證稱：「我到時有警察在場，被告在二樓往下喊
    ，叫我們趕快撤開，不然要引爆瓦斯。我進去一樓時有聞到
    瓦斯味，也聽到嘶嘶的聲音，因現場有民眾說被告身上有菜
    刀，我們無法處理，就先出來」等語（原審卷(二)第178至179
    頁）。又戌○○○報警前，被告已搬運一桶瓦斯桶上樓乙節
　　，為戌○○○、酉○○陳明在卷。而戌○○○、酉○○應無
　  故意誣陷被告之可能及必要。且戌○○○打電話報警時，確
    向警方表示其子欲開瓦斯引爆等語，亦有新竹縣警察局勤務
    指揮中心受理各類案件紀錄表可佐（相驗卷38頁），則證人
    丙○○、乙○○證稱：「甫到現場進入上址住宅時，被告已
    經開啟瓦斯」等語，即屬實在，被告辯稱略以：「與警方在
    後門衝突後，才將二桶瓦斯搬到二樓房間，同時打開瓦斯桶
    開關漏逸瓦斯」云云，與事實未合並非可採。況被告供述搬
    運瓦斯桶上樓，及漏逸瓦斯桶氣體時間均不實，可見其供述
    有所迴避。又被告在後門與警員發生衝突時，確持菜刀與鄭
    福強對打，並砍擊未○○所持盾牌，業經證人丙○○陳明，
    被告雖辯稱：「當時菜刀係放在廚房桌子上」云云，然被告
    既採抗拒手段，於下樓外出時攜菜刀作為抵抗警方工具，本
    符合事理，且其手持菜刀，並不影響開啟後門之動作，何需
    將菜刀放在廚房桌子上，是其此部分所述與事實未合，不足
    採信，是上開部分之案發經過，自以證人丙○○、乙○○所
    述為真實，是被告於丙○○等人到場時，即打開瓦斯開關持
    續漏逸液化石油氣之事實，應堪認定。按瓦斯桶內液化石油
    氣體具爆炸性，將該等氣體外洩，如遇火花引起火災，甚
　  至發生氣爆，有造成他人傷亡及損害他人財產可能，足生公
    共危險，而被告具有一定社會經驗之成年人，對於漏逸氣體
    致生公共危險之事實，自無諉為不知之理。又被告既表示開
    瓦斯可以將自己悶死，其又用以嚇阻警消人員進入屋內之手
    段，益見被告知悉上開氣體特性，對於所為造成公共危險事
    實，應有認識，竟仍執意為之，其有漏逸氣體之故意甚明。
    至被告漏逸氣體目的為何，屬於犯罪動機，縱以之為自殺手
    段，亦無從免於其漏逸瓦斯氣體刑責成立。
(六)、被告雖否認有持菜刀砍殺被害人陳智琳之犯行，辯稱：「只
    是丟菜刀」等語。然查，依據卷附被害人死亡後所照之傷口
    縫合相片，其長度顯然並非菜刀丟中後之傷口，而係以刀自
    一定角度高度，往下砍殺所致。且被告與警員鄭福強、未○
    ○於後門衝突後，甲○○、陳智琳、宙○○先後到場支援，
    當時由鄭福強與消防局人員協調，認為屋內持續傳出桶裝瓦
    斯漏逸氣體之聲響，研判被告可能將桶裝瓦斯放在一樓，而
    天色漸暗，警消人員現有燈光設備不足，決定於天色全暗前
    ，將一樓玻璃全部敲破後，進入屋內拿出瓦斯桶後，上樓制
    伏被告。遂於同日下午4時20分許，趁被告在樓上丟擲物品
    ，由陳智琳、鄭福強、辰○、丙○○、未○○、甲○○、宙
    ○○及消防局人員乙○○、李修齊、蔡峰昌等人前進到大門
    口，先以警棍敲破一樓客廳玻璃，再由消防局人員以破壞機
    具將客廳玻璃框外防盜鋁窗破壞，鄭福強即爬進客廳開啟大
    門，在被告姐夫方銘松帶領下進入一樓，待確定一樓並無瓦
    斯桶，方銘松旋即退出屋外，被害人陳智琳站在樓梯口，辰
    ○、鄭福強、未○○、宙○○、丙○○站在客廳通道處，消
    防人員站在警員身後。而丙○○應陳智琳要求以手電筒照射
    樓梯口後，被告即持菜刀衝到一樓，警員聽到被告下樓腳步
    聲，稍微後撤，並朝樓梯口噴灑滅火器，其後觀看樓梯口狀
    況時，發現被害人陳智琳左側頸部受傷，靠著牆壁攤坐在地
    上等情，業據證人丙○○於原審證稱略以：「鄭福強、未○
    ○與被告第二次對峙後，甲○○先到，陳建琳、宙○○一起
    到，鄭福強與消防局人員協調，決定把屋子的窗戶敲破，以
    免發生氣爆，敲完玻璃後，請被告的親戚開門讓我們進去，
    因為被告在裡面反鎖，所以由消防隊把鋁門窗剪一個洞，鄭
    福強爬進去屋內把門打開，被告家人走在最前面，陳智琳持
    盾牌跟著進去，我拿手電筒、棍子，辰○拿長警棍、未○○
    、甲○○、宙○○、不知拿什麼，被告的親人一進屋內就直
    接往廚房走，等他出去後，陳智琳就站在樓梯口，舉著盾牌
    ，對我說燈光照一下樓梯口，我前面還有人，我就伸手過去
    照，等我關手電筒後，就聽到有人下樓乒乒乓乓的聲音，前
    面的人說衝下來了，後面的人就噴滅火器，結果前面的人往
    後跑，我就跟著撤到客廳，撤到客廳後，我們本來想要再回
    去，就聽到有人說陳智琳受傷了，我趕快拿手電筒照，看到
    陳智琳左邊頸部已經受傷流血，整個脖子幾乎快要斷掉，他
    當時坐著，背靠著樓梯的牆，面稍微向客廳的方向」等語（
    原審卷(二)第136至137頁）。證人甲○○於原審並證稱略以：
    「因為被告丟玻璃及瓦片，所以我在場警戒，又因屋內有嘶
    嘶的聲音，我們判斷瓦斯桶可能在一樓，當時天色漸漸暗了
    ，如果天色完全暗，我們的燈光不足，沒辦法把瓦斯拿出來
    ，所以要先排除危險攻堅進入屋內，當時被告的家屬說有鑰
    匙，但裡面反鎖，鑰匙打不開，就請消防局破壞大門旁邊的
    鐵窗，鄭福強爬進去把大門打開，被告的姐夫方銘松帶我們
    進去，我拿警棍，陳智琳、鄭福強拿盾牌、辰○、未○○、
    丙○○、宙○○不記得拿什麼，消防局的人在我們後面，我
    本來站在樓梯口位置，方銘松走到廚房，說一樓沒瓦斯，就
    出去了，我退到牆邊時就聽到有腳步聲，之後有人喊不要動
    ，還聽到二聲類似拳頭擊掌扭打的聲音，接著聽到砰的肉體
    倒地聲，後面就有人噴滅火器，我們都嗆到，稍微退到客廳
    ，因眼睛張不開，等反應過來，有同事拿手電筒照樓梯口，
    我看到陳智琳倒在地上，有同事說陳智琳受傷，喊說救人、
    救人時，我看到陳智琳左臉頰靠近脖子處都是紅的，整件制
    服都是血。」等語（原審卷(二)第152至156頁）。再證人乙○
    ○於原審亦證稱略以：「約於下午四、五點多，配合員警攻
    堅進入屋內，我走在警察後面，陳智琳站在樓梯口的位置，
    當時我看到一件會反光的東西從樓梯由左上往右下揮下來，
    接著就很混亂，我們就退一、二步，就看到陳智琳倒在樓梯
    口，他是背靠著牆壁，下半身坐在地上，左耳下沿著脖子斜
    著下來有傷口，流很多血」等語明確（原審卷(二)第179至181
    頁）。且證人丙○○、甲○○、乙○○，與死者陳智琳，均
    係本案兇殺現場與被告有接觸之警消人員，丙○○、乙○○
    二人更因本案而受到程度不同之傷害，陳智琳亦因處理本案
    遭被告持菜刀砍中身亡，然丙○○、甲○○、乙○○三人於
    原審作證時，對於此部分事發經過證述清楚，互核彼此證詞
    ，亦屬相符，對於被害人陳智琳如何受傷之情節，均供稱因
    案發當時屋內昏暗，且確未親眼目擊，而僅陳述當時見聞經
    過，並未直接指證被告持刀砍殺被害人陳智琳，足見證人丙
    ○○、甲○○、乙○○此部分指述並無偏頗，應屬可信。再
    案發後，新竹縣警察局派員前往案發現場勘查時，以燈照法
    仔細查看上址住宅一樓往二樓之樓梯木頭及牆面後，發現牆
    壁及樓梯木頭上，均無任何破壞痕跡或抹痕，業經證人即到
    場勘驗警員庚○○於原審證述（原審卷(二)第186頁背面），
    可見案發當時確無被告所稱遭警員持警棍攻擊之事實。況丙
    ○○、甲○○等人均結證被害人陳智琳當天手持盾牌，由勘
    驗錄影帶亦可清楚看見陳智琳進屋攻堅時是雙手舉盾牌（原
    審卷(二)第129頁、133頁背面），是被告辯稱略以：「是陳智
    琳先拿木棍向其丟擲」云云，亦屬無稽，由此情節參互以觀
    ，益證證人丙○○、甲○○、乙○○所述屬實。被告辯稱略
    以：「在樓梯轉彎處遭警方持警棍攻擊」云云，核係卸責諉
    過之詞，不足採信。辯護人於本院更審請求函調更完整之錄
    影資料，惟據新竹縣警察局竹北分局95年11月17日覆函載稱
    ：未留存有其他蒐證錄影帶（更審卷111頁），自難據為被
    告上開辯稱之有利認定。而被害人陳智琳左頸部所受之傷害
    ，為利器造成之撕裂傷，靠近耳朵部分比較淺，到鎖骨處比
    較深，因傷口邊緣銳利，沒有鋸齒狀及被來回切割之情形，
    所以不是刀劃的，應該是直接一刀砍進去造成的，被害人陳
    智琳的氣管及頸動脈遭砍斷裂，而氣管斷裂時病人會無法呼
    吸，頸動脈斷裂則會造成大量失血，如果在現場立即作氣管
    的內管插管使他能夠呼吸，及適當的壓迫使其不再出血，或
    許有存活可能，否則由救護車送到醫院後，存活機會幾乎是
    0 ，縱使不死也是植物人等情，已據證人即醫師謝奇勳於原
    審證述明確（原審卷(二)第201至203頁），足認陳智琳係遭菜
    刀一刀猛力砍中左頸部而傷重死亡之事實，應極明確，被告
    辯稱略以：「未砍刺被害人，僅將刀丟向被害人」云云，與
    事證不符，並非可採。按認定犯罪事實所憑之證據，並不以
    直接證據為限，即綜合各種間接證據，本於推理之作用，為
    認定犯罪事實之基礎，仍為法之所許。被告自承發覺屋內有
    人時，即持菜刀衝到一樓，則其並不逃避反而持菜刀下樓，
    本於抗拒態度下樓目的顯然在抵抗。而被害人陳智琳於案發
    時係站在樓梯口，被告持刀下樓後，被害人陳智琳左側頸部
    即受到菜刀砍傷，而被害人陳智琳所受之刀傷，又係遭人一
    刀猛力砍中，被告所述在樓梯口遭警方攻擊之情，又非事實
    ，是依上開事實推論，被害人陳智琳所受之刀傷，應係被告
    持菜刀揮砍所造成，並非被告辯解之丟擲菜刀甚明。
(七)、被告雖另辯稱略以：「與警察無仇，且係欲自殺，並無殺人
    之意思」云云。惟查刑法關於犯罪故意，分為具備明知及有
    意使其發生之兩個要件。間接故意須犯人對於構成犯罪之事
    實預見其發生，且其發生不違背犯人本意始成立（22年度上
　　字第4229號判例意旨參照）。所謂間接故意，即指行為人主
  　觀上對於構成要件之實現有所預見，而聽任其自然發展，終
    致發生構成要件該當結果，或實現法定構成要件之心態。又
    殺人與傷害之區別，應以加害人有無殺意為斷，行為人有無
    殺人犯意，乃個人內在之心理狀態，欲判斷其主觀上之犯意
    究僅傷害抑或殺人，應就外在之一切證據，詳查審認，舉凡
    犯罪動機、兇器類別、行兇之具體過程、戕害之部位致命與
    否、傷痕之多寡輕重、傷勢程度、案發當時之情境、犯後態
    度等情，綜合研析認定之。查人之頸部，佈有維持生命之氣
    管與血管，係人身要害，倘持銳利之菜刀猛砍頸部，極易造
　　成氣管斷裂而無法呼吸或血管斷裂而大量失血，引發死亡結
  　果，而被告為成年人，有一定社會歷練，對此即無不知之理
    ，堪認被告主觀上對於其行為之結果已有所預見。被告戊○
    ○於上開時地揚言自殺後，見警消人員到場立即將住宅門窗
    上鎖，採取堅決抗拒態度，又因先前另案曾遭警方人員逮捕
    ，對警方甚為敵視，此由被告在後門與警方衝突時，持菜刀
    攻擊警方之行為即明，堪認其於案發當時，對於警方極度不
    滿，難認無持刀砍殺警員之動機。迨警方強力攻堅時，其為
    避免遭到警方逮捕，而以菜刀朝陳智琳左頸部猛砍一刀，造
    成陳智琳受有左側頸部約耳垂高度延伸到左側鎖骨上方，長
    約25公分，垂直計算深約20公分之深撕裂傷，併造成陳智琳
    左側頸部深淺層肌肉、頸動脈、頸靜脈、氣管、脊椎動脈等
    處斷裂、頸椎骨折合併神經受損等傷害，其持刀揮砍時，不
    留餘力，用力極猛，顯見殺意至堅。且被告明知以菜刀猛砍
    被害人陳智琳頸部，有造成被害人之死亡可能，仍然為之，
    容任被害人陳智琳頸部受到重創，導致被害人陳智琳出血性
　　休克死亡之結果，其持刀揮砍時，主觀上基於殺人之間接故
  　意，應足認定，是被告辯稱其與警察無仇云云，難據為其有
    利之認定，是被告所辯不足採信，其基於間接故意，持菜刀
    揮砍被害人陳智琳左側頸部，致被害人死亡之事實甚明。
(八)、被告另否認故意開啟電燈，引爆點燃液化石油氣體，用以燒
    燬上開住宅，並殺害是時正在住宅內之警消人員等犯行。然
    查，被告持菜刀揮砍被害人陳智琳後，丙○○等警消人員發
　　現陳智琳受傷，馬上動手搶救，迨將被害人陳智琳抬近客廳
  　門口時，即發生氣爆，同時引燃火勢，丙○○等人均被爆炸
    震波震倒在地，正在屋外之警消人員乃接手將被害人陳智琳
    抬離現場送醫救治後，消防局人員才在上開二樓救出被告等
    情，已據證人丙○○於原審證稱略以：「我們看到陳智琳受
    傷時已經嚇到，當時想要衝過去，又有點怕，後來是我去拉
    陳智琳，想要把陳智琳趕快拉出來，我拖著陳智琳往門口拉
    ，在拉的過程，一直哀嚎的聲音是我叫的，因為一個人要拉
    一個不會動的人需要很大的力氣，等我聽到爆炸聲後我就跌
    倒彈到門口，辰○他們繼續把陳智琳拉出來，第一個抬出來
    上擔架的人是陳智琳」等語（原審卷(二)第134頁背面、137頁
    ）。證人甲○○於原審證稱略以：「當時發現要救人時，有
    同事先跑出去叫消防隊放水，裡面也有人喊放水，放水後才
    開始拉陳智琳，我沒有過去拉，我是跟消防隊的人說水管給
    我，我去樓梯口噴水，你們先幫忙救人，我側身站在樓梯口
    往上噴水，看到同事正在拉陳智琳，等同事把人拉到客廳時
    ，就爆炸了，很多同事都因此被震出門口，但我沒有跌倒，
    等我回頭看到同事都已經出大門，陳智琳被抬出去，我就跟
    著擔架走出去」等語（原審卷(二)第155至156頁）。證人乙○
    ○於原審證稱略以：「員警喊叫陳智琳被砍到，我就跟員警
    一起過去要把陳智琳拉出屋外，拉到房門口就發生氣爆，原
    在抬陳智琳的人全部都被彈到屋外，被告是我們在搶救火警
    時，小隊長在二樓廁所發現他」等語明確（原審卷(二)第179
    頁）。核與原審當庭勘驗警方於案發當時錄製現場蒐證錄影
    帶結果：「08：34（為錄影帶顯示數字）：屋內傳出一連串
    講話聲及大叫聲、08：36：大叫聲：放火啊、放水啊、09：
    32：員警說話聲：不要動，抬出來就好。、09：42：屋內不
    停傳出說話聲及大叫聲．並伴隨一聲東西碎裂聲、10：12：
    屋內不停傳出慘叫聲、10：16：屋內傳出巨大的瓦斯氣爆聲
    響，畫面並且因此停止、10：41：一名員警、二名消防人員
    及一名義消及穿著白衣夾克男子將屋內受傷員警拖往一樓大
    門口、10：45：一名員警及一名消防人員將原倒臥在一樓大
    門入口處之受傷員警抬在馬路上、14：02：被告倒臥在馬路
    上」等情大致相符（原審卷(二)第130至131頁）。被告辯稱：
    「係自行走出屋外，並告知警消人員被害人陳智琳倒在樓梯
    口」云云，顯與事實不符，難以採信。依上事證，丙○○等
    人發現陳智琳受傷後，已立即採取救援行動，惟尚未將陳智
    琳抬到門口即發生氣爆，堪認陳智琳被砍受傷後，至發生氣
    爆之間隔時間甚為短暫。
(九)、上址房屋氣爆，火災撲滅後，經新竹縣消防局派人前往勘查
    後，對房屋燃燒後狀況、起火點與起火原因研判如下：「(1)
    、房屋燃燒後狀況：現場僅新竹縣竹北市○○路96巷1號2樓
　　東側房間受火燒損，房間內牆壁水泥剝落，磁磚掉落，牆面
  　燻黑，東面原鋁門窗已炸飛至陽台及建築物東面庭院處。房
    間內西南角鐵櫃內物品大半燒失，殘留部分碳化物於鐵櫃內
    ，鐵櫃之鐵皮受燒變色變形。北側矮鐵桌受燒變色且變形嚴
    重。房間內擺放二桶瓦斯，橫置於地面，桶身受燒變色，開
    關接頭受燒變色、變形，房間地面磁磚乾淨，無任何燒痕，
    房間內地面殘留原傢俱、物品受燒之碳化物；一樓至二樓樓
    梯間，上方水泥天花板燻黑，樓梯間燈具破裂。(2)、起火處
    研判：依上開房間燃燒後之狀況，研判上址住宅二樓東側房
    間為起火處。(3)、起火原因研判：、附近建築物面對96巷
　　1號側門窗玻璃破裂受損，96巷1號內其餘房間，亦有門窗玻
  　璃破裂受損，顯為受爆炸震波影響所致。96巷1號2樓東側房
    間內東側之鋁門窗炸飛至陽台及建築物東面庭院處，顯示該
    處發生過爆炸。、房間內發現瓦斯桶二桶，均為一樓廚房
    所使用之20公斤瓦斯桶，瓦斯桶地面清理後，原地面磁磚乾
　　淨，無任何燒痕，火災並非由汽油等促燃劑所引起。、依
  　現場關係人言行、二樓東側房間內發現瓦斯桶、警消及現場
    民眾、媒體人員所見，研判起火原因以瓦斯於二樓東側房間
    發生氣爆，然後液化石油氣燃燒造成火災之可能性最大。
    、分析瓦斯爆炸原因，可能為菸蒂、打火機、小火星之類，
　　微小火源引起。爆炸發生前，屋子電源並未切斷，所以起火
  　原因以因電氣設備造成火花，引燃液化石油氣發生爆炸之可
    能性，亦無法排除」，有新竹縣消防局於94年3月11日製作
    火災原因調查報告書可證（偵卷134至165頁），並經證人即
　　新竹縣消防局火災鑑識課課長辛○○於原審及本院更審時結
  　證屬實（原審卷(二)第188至191頁，本院更審卷148頁）。依
    上開火災原因調查報告書，佐以被告有漏逸瓦斯桶內氣體，
    證人丙○○、甲○○、乙○○等人證述被告於爆炸前，業已
    開啟瓦斯桶開關漏逸氣體之事實，堪認上址確因漏逸在外液
    化石油氣，遇到微小火源引起爆炸，同時點燃火勢，引發火
    災之事實，至為明確。
(十)、至於上開火災原因報告雖未能確認案發當時引起爆炸之微小
    火源，究竟為何。但查，依據被告之自白：「（你有無在住
　  處開瓦斯桶，並點燈引爆瓦斯，導致你住處、鄰近住戶及車
    車輛毀損，你是否承認？）有的，我承認」（94年4月1日偵
    查筆錄，偵卷第188頁）、「（你是要把瓦斯筒打開悶死自
    己，或是要引爆瓦斯自殺？）我要點就點給他炸」（94年3
    月11日偵查筆錄，相驗卷第47頁第27行）。可知被告在漏逸
    有大量液化石油氣體之住宅，以開啟電燈引起火花方式引爆
    ，產生猛烈火勢當時在住宅內之人員將立即受到爆炸震波及
    火勢吞噬，而有生命危險，被告為免遭到警方逮捕，基於同
    歸於盡，縱因此使在該住宅內及附近警消人員死亡仍不違其
    本意，而仍故意為之，已具有不確定殺人犯意。且在充滿瓦
　　斯的空間，開啟電源引起火花，會立刻造成瓦斯爆炸，如果
  　瓦斯濃度不夠，已經先開燈，燈持續在亮，等瓦斯累積到一
    定的程度，電燈達到一定的熱度亦會爆炸。因現場人員看到
    爆炸前火花是在一樓天花板上，所以不可能是一樓開啟電器
    設備，卻在二樓起火，本案因為二樓瓦斯很濃，瓦斯比空氣
    重，在二樓會往下沈到一樓天花板際，只要一開起電源就會
    馬上引爆等情，業據證人辛○○於原審證述在卷（原審卷(二)
    第188至191頁）。被告且自承：「因為二樓東側房間比較密
    ，空氣比較不流通，才把瓦斯桶搬到該房間內持續漏逸液化
    石油氣體」等語在卷（原審卷(二)第255頁）。又被告係於案
    發當日下午2時30分許開始漏逸液化石油氣，迨於當日下午5
    時許，上址發生氣爆時為止，二樓東側房間已持續漏逸液化
    石油氣約二個多小時，堪認發生氣爆前，該房間內應已經充
    滿液化石油氣體無誤，則一旦開啟二樓東側房間內或一樓往
    二樓樓梯之電源開關，將引起火花，造成氣爆點燃火勢，應
    為被告所能認識，並有所預見且有直接故意。被告雖坦承於
　　爆炸前確曾開啟房間廁所內電燈，但辯稱略以：「是警方攻
  　堅進入屋內時就開啟電燈，亦未開啟一樓往二樓樓梯間電源
    」云云，然警消人員攻堅進入客廳時，屋內昏暗，只剩微弱
    之自然光線，沒有辦法清楚看到東西，除非站得很近才可以
    看到對方的臉乙節，業據證人甲○○證述在卷（原審卷(二)第
    157頁背面），如被告於警方攻堅進入屋內時已開啟電燈，
    當極易為警消人員發覺，但證人丙○○、甲○○、乙○○等
    人，均不曾表示看到樓梯間透出燈光，是被告辯稱略以：「
    於下樓前開啟電燈，以查看一樓動態」云云，並非可信採。
    再上開房間既已充斥液化石油氣體，被告一開啟電燈，應立
    即引發氣爆，豈有等到被告下樓後再返回房間時，才產生氣
    爆之理，足見被告所辯係卸責之詞。是被告應係下樓與警方
    衝突，並持菜刀砍陳智琳後，跑回二樓房間時，開啟電燈開
    關引起火花，造成氣爆。
(十一)、本案被開啟而引起氣爆之電燈，究係二樓東側房間內廁所或
    一樓往二樓樓梯口之電燈，析述如下：、上開火災原因調
    查報告書認為上址住宅一至二樓樓梯間，南側為開啟狀態，
　　北側為關閉狀態（亦即二樓開關係開啟，一樓係關閉狀態）
  　，證人辛○○並證稱略以：「因一樓到二樓樓梯間有一個燈
    具掉下來，看起來沒有密封，而二樓的瓦斯沉到一樓天花板
    滲透到電燈內，於開啟電燈後引起爆炸之可能性最大」等語
    （原審卷第188至189頁）。又控制該樓梯間燈具開關，雖裝
    設在一樓樓梯口及二樓西側房間門口，但一樓與二樓之開關
    是互動的，即樓上是開，樓下可以關，已據證人陳萍惠於原
    審證述明確，並提出相片六張在卷可稽（原審卷(二)第212頁
    、2 31頁至233頁），從而，火災原因調查報告書及證人辛
    ○○證述略以：「因樓梯間燈具沒有密封，天花板燻黑現象
    ，燈具破裂，故以開啟該樓梯間之燈具，造成氣爆之可能性
    最大」云云，難謂無憑。、被告於案發當日，因多處燒傷
    ，送至林口長庚醫院救治，於94年3月11日在長庚醫院接受
　　檢察官訊問時稱：「檢察官講的話，我聽的清楚」、「（是
  　用打火機引爆的）是先把瓦斯打開，有嘶嘶的聲音，我打開
    一樓的電燈的開關，就爆炸了」、「搬了二桶瓦斯」等語（
    相驗卷47頁），對照被告於94年4月1日羈押訊問時供稱情節
    （參見偵查卷188頁），足見被告就有無砍殺陳智琳之犯意
    ，雖有爭執，但就其行為致氣爆等情，並無不同陳述，此情
    節核與火災調查報告、辛○○證述相符，可見被告係開啟樓
    梯間電燈在二樓之開關，致引起本件氣爆至明。、本院更
    審時，為釐清本件一樓、二樓電燈之裝設、開關所在，樓梯
    位置等情，會同被告選任辯護人、告訴人、員警等人前往現
    場勘驗結果顯示：該址大門進入，即為一樓客廳，客廳後即
    為進入二樓之樓梯，其後，西側為廚房。而一樓前往二樓之
    樓梯口有燈（燈罩係密閉式，開關在一樓樓梯口，下稱一號
    燈）。一樓往二樓轉角處有燈（燈罩係開放式，開關在一樓
    之樓梯口，另一開關在二樓西側房間門口，下稱二號燈）。
    樓梯上至二樓時有燈（燈罩係密閉式，開關在二樓西側房間
    門口，下稱三號燈）。二樓要往東側房間前有一廁所（內有
    燈，燈罩係密閉式，下稱四號燈）。東側房間內有燈（燈罩
    係密閉式，下稱五號燈）。東側房間裡面有一廁所（內有燈
    ，燈罩係密閉式，由此靠樓梯窗戶，可看見樓梯全景，亦可
    看見二號燈在一樓開關位置，但無法看見二樓之開關位置，
    下稱六號燈）等情，有本院95年11月28日之勘驗筆錄在卷可
    稽，並有偵查卷內火災現場平面配置圖可憑（偵卷146頁，
    該平面圖漏載二樓往東側房間前，另有一間廁所，其餘大致
    相符），另有證人陳萍惠於原審所提相片六張（原審卷(二)第
    231至233頁），及被告選任辯護人所提相片（本院更審卷18
    2至191頁），可供核對，應極明確。、依此六個燈之位置
　　以觀，僅有二號燈之燈罩係開放式，其餘均係密閉式，且依
  　此勘驗結果，亦僅二號燈在一樓樓梯口，及二樓靠近西側房
    間口，各有一個開關，且該上、下兩個開關係一開一關之設
    計，再依證人辛○○於原審及本院先後證述：該二號燈二樓
    開關係開啟，一樓開關係關閉狀態（至六號燈是否開啟，鑑
    驗當時並未加以確認），被告先由六號燈所在廁所窗戶，得
    知有警消人員進入一樓，而持菜刀衝至一樓，未關緊該窗戶
    等情以觀，佐以被告於原審供承「我丟出菜刀轉身往房間跑
    ，將房門關上，拉桌子將門抵住，過了二、三秒就爆炸」等
    情（原審卷(一)第77頁背面），則現場一、二樓六個燈，既僅
    有二號燈燈罩係開放式，此燈罩且有破裂，天花板更有燻黑
    現象，在在足見證人辛○○證稱應係二號燈開啟引起氣爆等
    情，洵屬有據。被告先前已在一樓、二樓各漏逸瓦斯，且先
　　衝至一樓樓梯轉角附近，持菜刀砍殺陳智琳後逃往二樓，沒
  　有多久即引爆，此時，被告思及警察有可能衝上來抓被告，
    且一樓之警消人員已往樓梯沖水，視線較模糊情況下，於衝
    向二樓東側房間前，瞬間，打開該二號燈之二樓開關，以致
    引起本件氣爆，應與現場情況相符，此由被告所辯稱：「被
    告丟完菜刀，怕警察繼續攻擊，就跑回房間，發現房間內廁
    所的電燈沒關，怕會氣爆，剛想要過去關燈時就發生爆炸，
    其不是故意開燈引爆瓦斯點燃火勢」云云，及被告於原審略
    稱：「我丟出菜刀轉身往房間跑，將房門關上，拉桌子將門
    抵住，過了二、三秒就爆炸」等情（原審卷(一)第77頁背面）
    ，及被告精神鑑定時之自述涉案經過：「氣爆之原因，自己
    推測是瓦斯已經打開很久了，後來受樓梯間電燈之影響而發
    生」等語亦明（原審卷(二)第73頁）。且被告於原審亦略稱：
　　「火一直燒，有燒到我，我覺得很熱、很燙、很痛」云云（
  　原審卷(一)第77頁背面），足見被告因房間氣爆受傷，爬至東
    側房間內廁所沖水後，由警消人員在廁所尋獲而送醫，即與
    經驗法則無違，自難依被告被救護之位置所在，遽認被告係
    打開六號燈而引起本件氣爆。再依火災調查報告29頁下方照
    片顯示，從房間廁所臨樓梯間之窗口向樓梯間之前開燈具處
    方向所呈現之受燒燻黑情況，雖比上揭電燈開關處牆面之狀
    況嚴重數倍，但此僅係氣爆後所成之燒燬現象，且該廁所內
    瓦斯濃度應較樓梯間為高，本件亦係由東側房間氣爆，是該
    位置有更嚴重之燒燬現象，難以逕認引起氣爆之原因，係因
    二樓主臥室內廁所電燈被開啟所致。況證人辛○○、范正安
    於本院更審勘驗時、審理時，亦證述應以二號燈被開啟而引
    爆之原因，最為可能等情在卷，益見上開認定，應與事實相
    符，要堪採取，被告辯稱略以：「係開啟廁所電燈，並未開
    啟樓梯間電燈」云云，並非可信。又辯護人於本院更審另辯
    稱：「不能排除員警在搶救陳智琳時，不慎觸及二號燈在一
    樓開關所致」云云，核與上開認定不同，且與證人丙○○、
    甲○○等人於本院證稱略以過程中並未觸碰開關之證詞等證
    據不符，而難以採信。
(十二)、查上址住宅平日由酉○○、陳長誠、陳萍惠、戌○○○等人
    居住使用，與該址房屋相連之新竹縣竹北市○○路96巷3號
    、5號房屋，分別住有癸○○、子○○二家住戶等情，業經
    證人陳萍惠及被害人癸○○、子○○陳明，並有新竹縣竹北
    市○○路96巷1號火警案火災現場附近位置圖在卷可證（偵
    卷145頁）。而在放有易燃傢俱及物品之上址住宅，漏逸大
    量液化石油氣體，並以開啟電燈引起火花之方式引爆，同時
    產生火災，該等猛烈火勢，除蔓延燒燬上址住宅外，並可預
    見是時在住宅內之人員將立時受到爆炸震波及火勢吞噬，被
    告為免遭到警方逮捕，基於縱因此使在該住宅內及附近警消
    人員、住戶子○○死亡仍不違背其本意，而仍故意為之，顯
    係以之為手段，欲與屋內之警消人員同歸於盡，則其具有殺
    人之間接故意，亦無置疑。是其於事後辯稱：「沒有要放火
    燒燬房屋及殺人之故意」云云，尚非可採。上址房屋火災後
　　，雖造成新竹縣竹北市○○路96巷1號2樓東側房間受火燒損
  　，房間內牆壁之水泥剝落，磁磚掉落，牆面燻黑，東面原鋁
    門窗已炸飛至陽台及建築物東面庭院處。房間內西南角鐵櫃
    內物品大半燒失，殘留部分碳化物於鐵櫃內，鐵櫃之鐵皮受
    燒變色變形。北側矮鐵桌受燒變色且變形嚴重。房間內擺放
    二桶瓦斯，橫置於地面，桶身受燒變色，開關接頭受燒變色
    、變形及一樓至二樓之樓梯間上方水泥天花板燻黑，樓梯間
    燈具破裂等損害。然房間內傢俱、擺設並非房屋之構成部分
    ，門窗、磁磚或牆壁水泥均非住宅之重要部分，其他煙燻之
    情形，更未達到毀壞或喪失效用之程度，證人陳萍惠並稱：
    「案發後，業將房屋修復，現仍住在該址住宅內」等語（原
    審卷(二)第206頁），可見該址房屋主要構成部分及居住效用
    均未毀損喪失，是被告此部分放火燒燬現供人使用住宅犯行
    係屬未遂。
(十三)、辯護意旨雖曾略稱：「被告於案發時行為，均係受到精神疾
    病導致自殺意念影響，應已達精神耗弱之程度」云云，但查
    ，刑法之心神喪失與精神耗弱，應依行為時精神障礙程度之
  　強弱而定，如行為時精神，對於外界事務全然缺乏知覺理會
    及判斷作用，而無自由決定意思能力者，為心神喪失，如此
    項能力並非完全喪失，僅較普通人之平均程度顯然減退者，
    則為精神耗弱。故刑法上所謂精神耗弱，係指行為時之精神
    ，對於外界事物之判斷能力，較普通人平均程度，顯然減退
    者而言（26年度渝上字第237號、48年度台上字第1486號判
    例），本件案發後，被告於94年3月9日警詢、4月1日檢察官
　　訊問後聲請羈押，及於原審羈押案件時，被告均能理解並回
  　答相關問題，對於案發之時間與地點、其持刀揚言自殺狀況
    、警方前來處理時採取對峙之手段、搬運並開啟瓦斯桶之目
    的、於警方攻堅進入住宅及其後瓦斯氣爆造成自己受傷就醫
    之經過，亦均記憶清晰詳予答辯，此有警、偵訊及原審羈押
    案件筆錄在卷可證。自原審於94年4月11日為移審訊問、同
    年6月13日行準備程序、12月7日至9日進行審理，迄到本院
    前審95年5月9日行審判程序時，觀其外表及精神狀況與一般
    常人無異，對於法院訊問問題之回答，亦甚具條理，所述案
    發過程與先前大致相同，並另敘及其討厭警察之原因，因而
    採取堅決抗拒態度之內心想法，足見其記憶清晰，具現時感
    ，有邏輯概念。再被告以鎖上住宅門窗、漏逸液化石油氣體
    、丟擲玻璃、琉璃瓦片、持刀攻擊進入屋內警察及開啟電燈
    引爆液化石油氣體等行為，均基於不想遭警察逮捕之態度所
    為行為，其清楚明白抗拒手段嚇阻警方，達到抵抗警察不被
    逮捕之目的，是被告於案發當時，顯然具有與一般人相同之
    判斷力，對於外界事務之知覺理會與普通人之平均程度，並
    無不同，被告自無心神喪失或精神耗弱之情形可言。原審依
　  職權就被告於案發當時之精神狀態送請行政院衛生署桃園療
    養院鑑定結果，雖認：「被告於國中畢業後即有喝酒習慣，
    當兵時期曾有中斷，但未有戒斷症狀，退伍後除在監獄服刑
    期間外，被告幾乎天天喝酒，應符合酒精依賴之診斷。又被
    告於26歲至27歲時開始吸食安非他命，近年來於吸食安非他
    命後出現幻聽、幻覺及妄想症狀，應符合安非他命所致之精
    神病及安非他命依賴之診斷。另被告於小學四、五年級即學
    會抽煙、吃檳榔，並會打架滋事，高中時間亦有蹺課、打架
    等諸多問題行為，僅讀一學期即未再就讀。服役期間並被送
    到明德輔訓班，又有違反麻醉藥品管理條例等前科，符合反
    社會人格之診斷。被告在家中是麻煩人物，家人會刻意避開
    被告，在被告出現精神症狀時，家人採取置之不理之因應方
    式，使被告出現憂鬱之心情，疑似符合未明示憂鬱症表現。
    本件案發前被告與家人互動諸多不順，覺得買車接送母親洗
    腎之要求家人以敷衍之方式對待，致被告出現憤怒、憂鬱之
    情緒，被告採取以飲酒及用其他方式獲得家人之注意，但家
    人反應不如預期，令被告失望，令其憂鬱情緒更加明顯，計
    畫採取利用瓦斯自殺之方式，產生公共危險案件，其利用瓦
    斯自殺之行為，受未明示憂鬱症之影響，故涉及公共危險案
    件之精神狀態，疑達精神耗弱程度，有該療養院94年9月22
    日桃療醫字第0940005012號函暨所附精神鑑定報告書在卷可
    憑（原審卷(二)第70至73頁）。然鑑定報告之具備證據證明力
    之前提須依據刑事訴訟法第206條第1項記載鑑定之經過與結
    果，而本件鑑定報告之結果雖記載：「其涉（殺人）案時之
    精神狀態，疑未達精神耗弱狀態，其涉（公共危險）案時之
    精神狀態，疑達精神耗弱之程度」，然被告所為持菜刀砍殺
    陳智琳與隨即上二樓開啟電燈以至於瓦斯氣爆，時間極為短
    暫，前述鑑定能區隔此短暫時間之狀態，依據經驗與論理法
    則判斷已堪置疑，況精神鑑定必須使用心理測驗如：柯氏量
    表、羅夏克投射測驗等科學測量工具，為法院採信此項鑑定
    已知之事實（95年度台上字第4623號、4664號、4515號、45
    66號），而本件鑑定並未使用科學鑑定工具用為分析，是結
    果之：「其涉（公共危險）案時之精神狀態，疑達精神耗弱
    之程度」，自不足為被告有利之事證。再被告因對家人不滿
    揚言自殺，以漏逸液化石油氣為堅拒警方手段，與警方對峙
    期間，在上開二樓房間持續漏逸瓦斯，至樓下後門與警察對
    抗，到不同樓層往下丟擲物品，均顯示被告行為時之精神狀
    態正常。綜上，被告於警訊、偵查、原審及本院上訴、更審
    時，對於自己犯案過程記憶大致清晰，並能針對問題適切回
    答，主觀上更與一般人有相同價值判斷，足認被告於案發當
    時之知覺、理會及判斷之能力與一般人無異，並無精神耗弱
    情狀至明，辯護意旨之辯解，及上開鑑定結果認為被告「涉
    （公共危險）案時之精神狀態，疑達精神耗弱之程度」，均
    難採取。
(十四)、辯護意旨雖曾辯稱略以：「被告縱有犯行，亦係因本案於被
    告親人報案處理後，均離開現場，無任何專家先行在場協助
    安撫被告情緒，更任由無關之媒體群眾進入；警員到達現場
    ；警方以打破玻璃、推倒電視、破壞鐵門的方式，強行進入
    屋內，並對被告直接施以噴灑水柱等原因，使被告受到巨大
    刺激，以致釀成遺憾」云云。惟查，本件被告係現行犯，依
    據刑事訴訟法第88條規定處於被逮捕之狀態，被告持刀抗拒
    警察時，已符合警械使用條例規定，而可合法使用警槍，且
    被告抗拒逮捕，依據刑事訴訟法第90條規定得使用強制力，
    本件執勤警察為顧及被告與大眾安全，捨保護自己生命安全
    之警槍不用，僅持防禦性之盾牌保護並使用符合比例原則之
    警棍，在整個值勤過程中，並無任何不妥，辯護意旨將之曲
    解為警方之刺激以致釀成遺憾，所為解釋已與前述法規有違
    ，且警方以何種計畫處理被告以漏逸瓦斯方式與警察對峙，
    係警方基於當時各種情況所為判斷，既未對被告造成嚴重立
    即威脅，被告躲在二樓，而警消人員均在一樓，被告更可衝
    下一樓砍刺陳智琳後逃回二樓，員警及消防人員，前後均未
    衝至二樓攻擊被告，依此情節以觀，自非被告得據為其犯行
    之藉口，辯護意旨所指，要屬被告個人情緒控制之問題，實
    難卸免被告犯行之刑責，亦非刑法第57條之量刑應審酌之事
    由，則辯護意旨以此為辯，亦無可取。
(十五)、此次發回更審，辯護意旨雖自行認定證人乙○○所謂：「看
    到一到藍光」，係空氣靜電引起之火花放電，然並無證據證
    明之，且與前述證據以及證人火災調查課課長辛○○明確證
    稱往二樓電燈開關全開之證據，以及1270號偵卷第164頁之
    火災原因調查報告書所附之開關相片之物證不合，至於辯護
    意旨雖比對證人乙○○、丙○○、甲○○之細部陳述，主張
    被害人並非遭近距離貼身砍中，但查，「告訴人、證人之陳
    述有部分前後不符，或相互間有所歧異時，究竟何者為可採
　　，法院仍得本其自由心證予以斟酌，非謂一有不符或矛盾，
  　即應認其全部均為不可採信；尤其關於行為動機、手段及結
    果等之細節方面，告訴人之指陳，難免故予誇大，證人之證
    言，有時亦有予渲染之可能；然其基本事實之陳述，若果與
    真實性無礙時，則仍非不得予以採信（74年台上字第1599號
    ）」，證人即新竹縣消防局消防員乙○○於警詢及原審時均
    證稱：「指揮中心通報說有人要開瓦斯自殺，到場後，配合
    員警攻堅，我走在警員後面，看到陳智琳站在樓梯口靠近牆
    邊的地方，我看到樓梯口出現一道由左上到右下的反光，後
    退一、二步，就看到陳智琳背靠著牆壁，下半身坐在地上，
    倒在樓梯口，陳智琳左耳下沿脖子斜著下來血一直流，我跟
    員警一起過去把陳智琳拉到門口，轉頭看到一道藍光，接著
    就發生氣爆，原本在抬陳智琳的人全部被彈到屋外，同事李
    修齊、蔡峰昌及我都有受傷」等語（偵卷143頁，原審卷(二)
    第178至184頁），其所為陳述之「我看到樓梯口出現一道由
    左上到右下的反光」相當明確，該反光即為被告持菜刀之反
    光，而與辯護意旨主張之有無持盾牌無任何關係。又辯護意
    旨主張警察蒐證光碟與TVBS光碟內容不符，要求調取母帶勘
    驗，然查，警察與記者之蒐證角度本來即不同，辯護意旨用
    之以比較已乏依據，況新聞報導之錄影需要剪接始能報導，
    為週知之事實，用以為比較亦有未當，再本件事實證據明確
    ，且係警察人員因公執勤死亡，警察何須如同被告與辯護人
    所稱辯解之隱藏完整光碟或者刻意剪接，至於辯護人稱現場
    有人喊戊○○有種下來部分，與本件待證事實無任何關聯性
    ，而本件警察錄影已經隨案件檢送，並無留存其他光碟，亦
    無查扣辯護意旨所稱之被告當時衣著，有新竹縣警察局竹北
    分局函可查，是被告與辯護人之前述辯解均無依據，而不可
    採信。
(十六)、綜上，本案事證明確，關於以本件菜刀丟人，以及開瓦斯爆
    炸會傷害人等情，於此次更審程序並據被告陳明知悉在卷，
    足見被告所辯，核係卸責之詞，均難採信，其犯行洵堪認定
    ，應依法論科。
二、論罪科刑部分：
(一)、按被告行為後，刑法業經修正，並於94年2月2日，經總統以
    華總一義字第09400014901號令公布，且自95年7月1日施行
    ，修正後刑法第2條第1項規定：「行為後法律有變更者，適
    用行為時之法律。但行為後之法律有利於行為人者，適用最
    有利於行為人之法律」（刑法第2條第1項固經修正，惟其僅
    係新、舊法之比較適用原則之宣示性指導原則，並非實體刑
    罰法律，自不生行為後法律變更之比較適用問題，應逕予適
    用修正後之此一規定），則就屬於法律變更（即犯罪成立要
    件及其處罰效果之內容作修正或廢止）部分，自應就有利或
    不利於被告之一切相關情狀，綜合全部結果而為比較，以定
    其應適用之法律，且一經定其應適用之法律後，即需整體適
    用之，不得任意割裂適用（參照最高法院88年度台上字第24
    04號、87年度台非字第400號判決意旨），茲就本案應適用
    之法條涉及法律變更部分比較如下：
１、被告所犯刑法第177條第1項公共危險罪，其法定最高度罰金
    刑為銀元300元，又依罰金罰鍰提高標準條例第1條前段規定
    應提高十倍，為銀元3,000元即新臺幣9,000元，而依總統於
    95年6月14日以華總一義字第09500085181號令增訂之刑法施
    行法第1條之1之規定：「中華民國94年1月7日刑法修正施行
    後，刑法分則編所定罰金之貨幣單位為新臺幣。94年1月7日
    刑法修正時，刑法分則編未修正之條文定有罰金者，自94
    年1月7日刑法修正施行後，就其所定數額提高為三十倍。但
    72年6月26日至94年1月7日新增或修正之條文，就其所定數
    額提高為三倍」，則就刑法第177條第1項之公共危險罪之罰
    金刑提高三十倍，為新臺幣9,000元，是就該罪名最高度罰
    金刑部分，修正前後並無不同，惟其最低度罰金刑依修正前
    刑法第33條第5款之規定為銀元1元即新臺幣3元以上，而修
    正後刑法第33條第5款則規定為新臺幣1,000元以上，是以修
    正前之規定較有利於被告。
２、修正前刑法第56條係規定：「連續數行為而犯同一之罪名者
    ，以一罪論。但得加重其刑至二分之一」，而修正後之刑法
    已刪除該關於連續犯之規定，就其對行為人刑罰之法律效果
    以觀，以修正前之規定為有利於被告。
３、關於刑法第55條部分，被告行為時之刑法第55條規定：「一
    行為而觸犯數罪名，或犯一罪而其方法或結果之行為犯他罪
    名者，從一重處斷」，惟95年7月1日修正公布施行之刑法第
    55條則規定：「一行為而觸犯數罪名者，從一重處斷。但不
　　得科以較輕罪名所定最輕本刑以下之刑」，關於一行為而觸
  　犯數罪名部分，為法理之明文化，非屬法律之變更，而關於
    方法或結果之行為牽連犯，修正後論併罰，則以修正前之第
    55條後段規定，有利於行為人，應依刑法第2條第1項之規定
    適用被告行為時即修正前刑法第55條之規定。
４、綜合修正前、後之比較，揆諸前揭最高法院決議及修正後刑
    法第2條第1項前段、後段規定之「從舊、從輕」原則，關於
    被告所犯刑法第177條第1項、第55條、第56條部分，自應適
　　用被告行為時之法律，即修正前刑法之相關規定予以論處。
(二)、核被告漏逸瓦斯桶內易燃高壓液化石油氣，致生公共危險之
    行為，核係犯修正前刑法第177條第1項之漏逸氣體罪。被告
    持菜刀揮砍被害人陳智琳，致被害人陳智琳死亡之行為，核
    係犯刑法第271條第1項之殺人既遂罪。被告以開啟電燈產生
　　火花，引燃液化石油氣體之方式，放火燒燬現供人使用之住
  　宅而未得逞及使如附表二所示警員、住戶子○○受傷，而未
    致死亡結果之行為，核其所為係刑法第173條第3項、第1項
    之放火燒燬現供人使用之住宅未遂及刑法第271條第1項、第
    2項之殺人未遂罪。被告基於間接殺人之故意與放火之犯罪
    決意，實施一個放火燒燬現供人使用之住宅，而殺害數人未
    遂，因被告僅實施一個放火行為，同時殺害數人未遂，侵害
    數生命法益及一個社會法益，應依想像競合犯之例從一重之
    殺人未遂罪處斷，並與被告所犯漏逸氣體罪間有方法目的之
    牽連關係，應從一重之殺人未遂罪處斷。被告持菜刀殺害被
　　害人陳智琳之行為，與其以引爆液化石油氣體造成火災，殺
  　害如如附表二所示警員、住戶子○○未遂之行為間，時間緊
    接，所犯為構成要件相同之罪，顯基於概括犯意反覆為之，
    應依連續犯規定論以殺人既遂之一罪，並就有期徒刑部分加
    重其刑（法定本刑死刑及無期徒刑部分，依刑法第64條第1
    項、第65條第1項規定均不得加重）。至被告所犯已經判決
　　確定之剝奪直系血親尊親屬罪與連續殺人罪間，犯意各別，
  　行為各異，應予分別論罪。又按刑法第173條第1項放火燒燬
    現有人使用之住宅罪，其直接被害法益，為一般社會之公共
    安全，雖同時侵害私人之財產法益，但仍以保護社會公安法
    益為重，況放火行為原含有毀損性質，而放火燒燬現供人使
    用之住宅罪，自係指供人居住房屋之整體而言，應包括牆垣
    及該住宅內所有設備、傢俱、日常生活上之一切用品（79年
    度台上字第1471號判例）。又毀壞他人建築物罪，其毀壞行
    為之方法，雖無限制，然如為放火者，刑法第十一章公共危
    險罪設有特別規定，自應優先適用（93年度台上字第3411號
    判決）。公訴意旨認為被告放火之行為，另構成刑法第353
    條第1項之毀損建築物罪及同法第354條之普通毀損罪，即有
    誤會。再發生火災之上址房屋主要構成部分及居住效用並未
    喪失，為未遂犯，已如上述，檢察官認為被告放火行為已經
    達既遂之程度，亦有未洽。另公訴起訴意旨雖認被告開啟電
    源引爆瓦斯之行為，係犯刑法第277條第1項傷害罪部分，惟
    此部分，業經檢察官於原審當庭更正被告係基於殺人之犯意
    為引爆瓦斯之行為，應係犯刑法第271條第1項之殺人罪，此
    有原審94年5月5日準備程序筆錄及檢察官94年5月4日補充理
    由書在卷可按（原審卷(一)第76頁、第84 頁），自得逕依更
    正後之法條審理。再被告所犯漏逸氣體罪、放火燒燬現供人
    使用之住宅未遂罪及殺人罪間，分別有想像競合犯及牽連犯
    之裁判上一罪關係，已如上述，起訴書認上開三罪應分論併
    罰，亦有誤會，併此敘明。
(三)、原審經審理結果，認被告殺人部分之罪證明確，予以論科，
    固非無見，然查：(一)、被告行為後，刑法業經修正，並於
　　94年2月2日，經總統以華總一義字第09400014901號令公布
  　，且自95年7月1日施行，原審判決未及比較應適用之刑法第
    177條第1項、第55條。(二)、被告持菜刀殺害被害人陳智琳之
    行為，與其以引爆液化石油氣體造成火災，殺害如如附表二
    所示警員等未遂之行為間，係屬數行為，且基於概括犯意反
　　覆實施，應依連續犯之規定一罪論，並就法定本刑有期徒刑
  　部分加重其刑。然原審判決誤其先後二次行為，難以強行分
    開，而認僅屬接續實施之一行為，且未就有期徒刑部分加重
    其刑，亦難謂允洽。(三)、本件引爆氣爆之電燈應係二號燈，
    原審誤係六號燈，依上所述，亦有違誤。(四)、又被告為現行
    犯，處於得逮捕之法定狀態，且抗拒逮捕警方原即得使用強
    制力，而警方於本案如何擬定危機處理計畫，係繫於當時一
    切情況而為判斷，當非以結果推論其該時所為處斷必有不當
　　，況警方關於解除危機之方式，亦非被告得據為犯行之藉口
  　，更不宜以此資為被告量刑減輕之理由。原審於審酌被告刑
    度時，指摘警方攻堅之不當而為被告量刑依據之一，同有未
    妥。則被告上訴意旨猶執陳詞辯稱以菜刀丟警察，否認犯行
    與有開啟二號燈致氣爆等犯行，指摘原判決此部分不當，固
    無理由，而檢察官上訴意旨指摘原審量刑過輕，即非無據，
    且原審判決關於殺人部分亦有前述可議之處，則原判決關於
    殺人暨定執行刑部分判決即無可維持應予撤銷改判。
(四)、爰審酌被告曾有違反麻醉藥品管理條例前科之素行、於飲酒
    後心情欠佳，只因累積對於家人不滿，為發洩怒氣竟持菜刀
    強押至親戌○○○、酉○○與陳長誠三人，而於警方據報到
    場處理時，猶未悔悟，仍敵視警方以漏逸液化石油氣、持菜
    刀揮砍及引爆該等氣體之殘暴手段，抗拒警方攻堅行動，既
    嚴重危害不特定大眾生命、身體及財產安全，影響社會秩序
    ，且其行為致被害人陳智琳頸部受創傷重不治死亡（傷勢見
    原審卷第147頁、第318頁照片）、被害人癸○○等人如附表
    一所示住宅受有損害及被害人丙○○等人受有如附表二所示
    之傷害，造成之損害重大，並使被害人陳智琳家屬承受難以
    磨滅之傷痛，且被告否認犯行卸責，更推諉予警察之逮捕救
    援行動，又僅由家人與如附表一所示之人達成民事和解，賠
    償其等住宅毀損之損失，而迄未與如附表二所示之人及被害
    人陳智琳家屬達成民事和解，犯罪後態度不佳，且本件被告
    確有前述認定之犯行，本件係執勤警察依法逮捕現行犯之法
　　定必要強制力，時間急迫為使被告漏逸之瓦斯流通避免爆炸
  　，不得以使用打破玻璃、推倒電視、破壞鐵門方式強行進入
    屋內，並對被告直接施以噴灑水柱等原因，防止瓦斯爆炸且
    使被告冷靜，所為作為並非刺激被告，至於無關媒體進入，
    依據現實環境並非警方所能掌控，被告為現行犯並無從以警
    察合法執勤主張受有刺激以致釀成遺憾，將責任反推諉於前
    往救援任務之警察，本件警方之處置尚難認為不當（此部分
    亦非科刑輕重所應審酌之情狀，於量刑時無刑法第57條之適
    用），而觀察被害人家屬具狀之內容以及卷附被害人死亡之
    相片，均可見被告持菜刀砍殺素不認識與之無仇前往持援救
    助無辜警察之用力與狠心，再被告犯罪後俱無悔悟之意，多
    次辯解將責任推於前往執勤警察執勤方式不當，發回更審之
    後為各種耗費司法資源之主張與辯解，甚至毫無證據下主張
    警察之錄影剪接，絲毫未反省自己所為侵害公眾安全，衡量
    其思考方式顯然具有反社會之異常人格，並有再犯之虞，非
    與社會永久隔離，不足以矯治，且其明顯係砍殺警察，仍無
    會悔意一再辯稱「丟」刀而已，其持菜刀砍殺無辜馳援之警
    察，甚至引爆故意漏逸之瓦斯，企圖使其他警察與住戶同歸
    於盡手段殘暴，再參酌檢察官具體求處死刑等一切情狀，再
    三斟酌，認為被告雖已經過相當期間之監禁處遇仍無法使被
    告變化心性，足見應以檢察官與被害人具狀求處之生命刑，
    始符合社會公平正義以及防衛社會之刑事司法理念，爰就被
    告連續殺人罪部分判處死刑，並諭知褫奪公權終身。至扣押
    之菜刀一把，雖係被告持以揮砍被害人陳智琳所用之物，然
    該把菜刀為被告家人所購買，供為日常生活所用，非被告所
    有之物，爰不予宣告沒收，附此說明。
三、不另為不受理諭知部分：
(一)、公訴意旨另以：被告戊○○明知上址住宅充斥漏逸之液化石
    油氣，倘予引爆，將導致上址及鄰近現供人使用之住宅財物
    遭受損毀，致令不堪使用，竟故意開啟上址一樓電燈開關，
    引燃瓦斯發生氣爆，造成亥○○所有之車號5H5990號自用小
    客車前擋風玻璃、引擎蓋及右車門損壞，因認被告此部分所
    為，係犯刑法第354條普通毀損罪嫌。
(二)、按告訴乃論之罪，告訴人於第一審辯論終結前得撤回告訴；
    告訴經撤回者，應諭知不受理之判決，刑事訴訟法第238 條
    第1項、第303條第3款，分別定有明文。本件告訴人所有之
    上開汽車損害部分，係被告與警方對峙期間，遭被告丟擲之
    琉璃瓦片擊中造成，業經告訴人亥○○於警詢時指訴明確，
    公訴人認被告此部分毀損之行為，係瓦斯氣爆造成之結果，
    顯有違誤。惟公訴人認被告此部分所為，係犯刑法第354 條
    之普通毀損罪，依同法第357條之規定，須告訴乃論，茲因
    告訴人亥○○於原審時撤回告訴，有撤回告訴狀一紙可稽，
    但公訴人認被告此部分犯行與上述放火罪部分，有想像競合
    犯之裁判上一罪關係，爰不另為其不受理諭知。
據上論斷，應依刑事訴訟法第369條第1項前段、第364條、第299
條第1項前段，刑法第2條第1項、第173條第3項、第1項、第271
條第1項、第37條第1項，修正前刑法第56條、第55條後段、第17
7條第1項，修正前罰金罰鍰提高標準條例第1條前段，判決如主
文。
本案經檢察官劉文水到庭執行職務。
中　　華　　民　　國　　96　　年　　6 　　月　　 5　　日
　　　　　　　　　刑事第十二庭  審判長法　官   蔡永昌
　　　　　　　　　　　　　　　　　　  法　官   陳榮和
　　　　　　　　　　　　　　　　　　  法　官   施俊堯
以上正本證明與原本無異。
如不服本判決，應於收受送達後十日內向本院提出上訴書狀，其
未敘述上訴之理由者並得於提起上訴後十日內向本院補提理由書
（均須按他造當事人之人數附繕本）。
                                      書記官   孫佩琳
中　　華　　民　　國　　96　　年　　6 　　月　　 5　　日
附表一：戊○○引爆液化石油氣，造成附近房屋毀損一覽表：
┌──┬───┬─────────┬─────────┐
│編號│被害人│  　門牌地址      │毀損項目、有否告訴│
├──┼───┼─────────┼─────────┤
│  1 │癸○○│新竹縣竹北市○○路│鋁門窗。          │
│    │      │96巷4號3樓        │有提出告訴。      │
├──┼───┼─────────┼─────────┤
│  2 │丑○○│同路96巷3號       │玻璃全破、大門及鋁│
│    │      │                  │門窗變形、二樓採光│
│    │      │                  │罩破裂、電話與電錶│
│    │      │                  │損壞。            │
│    │      │                  │有提出告訴。      │
├──┼───┼─────────┼─────────┤
│  3 │子○○│同路96巷5號       │二樓落地窗全毀、一│
│    │      │                  │樓窗戶全毀。      │
│    │      │                  │未提出告訴。      │
├──┼───┼─────────┼─────────┤
│  4 │宇○○│同路102號         │二樓後面採光罩。  │
│    │      │                  │未提出告訴。      │
├──┼───┼─────────┼─────────┤
│  5 │午○○│同路96巷2號       │客廳及房間門窗玻璃│
│    │      │                  │破裂。有提出告訴。│
├──┼───┼─────────┼─────────┤
│  6 │邵鎮○○○路96巷2號5樓    │陽台門窗骨架及玻璃│
│    │      │                  │。有提出告訴。    │
├──┼───┼─────────┼─────────┤
│  7 │卯○○│同路96巷2號3樓    │客廳及房間玻璃。  │
│    │      │                  │有提出告訴。      │
├──┼───┼─────────┼─────────┤
│  8 │天○○│同路96巷2號4樓    │大門門窗玻璃。    │
│    │      │                  │有提出告訴。      │
├──┼───┼─────────┼─────────┤
│  9 │地○○│同路96巷4號2樓    │陽台落地窗與主臥室│
│    │      │                  │窗戶玻璃。        │
│    │      │                  │有提出告訴。      │
├──┼───┼─────────┼─────────┤
│ 10 │巳○○│同路98號          │一至四樓之門窗玻璃│
│    │      │　                │與門框、鐵皮屋、二│
│    │      │                  │至三樓冷氣與牆壁。│
│    │      │                  │未提出告訴。      │
├──┼───┼─────────┼─────────┤
│ 11 │壬○○│新竹縣竹北市○○路│地下室停車場鐵門、│
│    │（社區│96巷「得意居」社區│中庭花園花木、樓梯│
│    │主委）│                  │間玻璃與採光罩、頂│
│    │      │                  │樓鐵門、社區大門與│
│    │      │                  │採光罩。          │
│    │      │                  │有提出告訴。      │
└──┴───┴─────────┴─────────┘
附表二：戊○○引爆液化石油氣，造成警消人員、住戶受傷一覽
        表：
┌───┬─────┬────────┬───────┐
│ 編號 │  被害人  │  所受傷害      │  備  註      │
├───┼─────┼────────┼───────┤
│   1  │ 　辰○   │爆炸後胸壁挫傷  │有提出告訴    │
│      │          │右掌割傷        │派出所員警    │
├───┼─────┼────────┼───────┤
│   2  │　丙○○  │吸入性灼傷      │  同  上      │
│      │          │右手擦傷        │派出所員警    │
├───┼─────┼────────┼───────┤
│   3  │  未○○　│爆炸後胸壁挫傷  │  同  上      │
│      │          │                │派出所員警    │
├───┼─────┼────────┼───────┤
│   4  │  宙○○  │爆炸併胸壁挫傷  │  同  上      │
│      │          │                │派出所員警    │
├───┼─────┼────────┼───────┤
│   5  │  乙○○  │頸部拉傷        │未提出告訴    │
│      │          │                │消防隊員      │
├───┼─────┼────────┼───────┤
│   6  │  李修齊  │臉部擦傷        │  同  上      │
│      │          │                │消防隊員      │
├───┼─────┼────────┼───────┤
│   7  │  蔡峰昌  │頭部外傷        │  同  上      │
│      │          │                │消防隊員      │
├───┼─────┼────────┼───────┤
│   8  │  子○○  │輕微吸入性灼傷  │  同  上      │
│      │          │偵查卷30頁筆錄  │隔壁住戶      │
└───┴─────┴────────┴───────┘
附錄：本案論罪科刑法條全文
刑法第271條第1項
殺人者，處死刑、無期徒刑或十年以上有期徒刑。
前項之未遂犯罰之。
刑法第177條第1項（漏逸或間隔氣體罪）
漏逸或間隔蒸氣、電氣、煤氣或其他氣體，致生公共危險者，處
 3 年以下有期徒刑、拘役或 3 百元以下罰金。
刑法第173條
（放火或失火燒燬現住建築物及交通工具罪）
放火燒燬現供人使用之住宅或現有人所在之建築物、礦坑、火車
、電車或其他供水、陸、空公眾運輸之舟、車、航空機者，處無
期徒刑或7年以上有期徒刑。
失火燒燬前項之物者，處 1 年以下有期徒刑、拘役或 5 百元以
下罰金。
第 1 項之未遂犯罰之。
預備犯第 1 項之罪者，處 1 年以下有期徒刑、拘役或 3 百元以
下罰金。
